臺灣高等法院臺中分院民事裁定　96年度非抗字第528號
抗　告　人　丙○○
　　　　　　乙○○
上列抗告人與相對人甲○○間拍賣抵押物事件，抗告人對於民國
96年8月8日台灣南投地方法院96年度抗字第13號裁定提起抗告，
本院裁定如下：
    主  文
抗告駁回。
抗告程序費用由抗告人負擔。
    理  由
一、按對於抗告法院之裁定再為抗告，僅得以其適用法規顯有錯
    誤為理由，並經原法院之許可者為限。此項許可，以原裁定
    所涉及之法律見解具有原則上重要性者為限，又上開抗告，
    為裁定之原法院認為不應許可者，應以裁定駁回其抗告。非
    訟事件法第四十五條第三項、第四項及第五項準用民事訴訟
    法第四百三十六條之三第三項規定甚明。本件抗告人對於原
    法院所為抗告為無理由之裁定再為抗告，無非係以：依民法
    第三百十二條而承受債權人之權利者，必以就債之履行有利
    害關係之第三人為限，則就相對人是否為「就債之履行有利
    害關係之第三人」之法定要件，應有形式審查之義務，然抗
    告法院未予審查，且未敘明其採認之理由，顯有民事訴訟法
    第四百九十六條第六款所定，判決不載理由之情事，原裁定
    適用法規顯有錯誤。又原裁定認兩造均為系爭抵押債權之連
    帶保證人，則抗告人向原抵押權人台灣土地銀行股份有限公
    司（下稱土地銀行）給付其所連帶保證之債務，顯係清償行
    為，並非債權移轉行為，相對人僅得依民法第二百八十條規
    定，就抗告人分擔債務部分行使權利，不得就全部權利行使
    權利，原法院准許拍賣抵押物裁定，與民法第二百八十條、
    第二百八十一條規定有違，抗告法院竟未予廢棄，抗告法院
    之裁定顯然與民法第二百八十條、第二百八十一條規定有違
    ，亦屬適用法規顯有錯誤云云，為其論據。惟聲請拍賣抵押
    物，原屬非訟性質事件，法院所為准駁之裁定，原無確定實
    體法上法律關係存否之效力，法院僅須就抵押權人提出之證
    據為形式上之審查，資為准駁，倘形式上審查抵押債權人提
    出之證據，已足以證明抵押債權存在，而其抵押債權金額確
    定時，法院即應為許可拍賣抵押物之裁定，至就此項法律關
    係倘有爭執，自應另行提起訴訟，以求解決。本件抗告人於
    民國（下同）90年7月27日以其所有坐落南投縣草屯鎮○○
    ○段第1073地號及同地段第1074地號土地，為擔保第三人土
    地銀行對於債務人丙○○、乙○○、詠基建設股份有限公司
    （下稱詠基公司）、戴聰和之債權。嗣因抵押物減少，而於
    92年12月26日變更抵押物為如台灣南投地方法院95年度拍字
    第206號裁定附表所示之不動產（系爭不動產），並經辦理
    變更登記完畢；嗣抵押債務人詠基公司於93年11月19日以相
    對人、抗告人、第三人戴聰和為連帶保證人，向土地銀行借
    款新台幣（下同）500萬元，借款期間1年，自93年11月起至
    94年11月止，並約定有利息、遲延利息、違約金。嗣上開債
    權已屆清償期，債務人未為清償，尚欠第三人土地銀行本金
    500萬元，利息9萬4154元、違約金7341元。而相對人於95年
    2月1日向土地銀行代為清償上開借款債務510萬1495元，土
    地銀行將上開借款債權及抵押權讓與相對人，並於95年3月
    14日為抵押權讓與登記完畢，依相對人提出之債權及抵押權
    移轉暨債權額確定證明書、他項權利證書及登記簿謄本，已
    足以證明抵押債權存在，而其抵押債權金額並已確定，台灣
    南投地方法院為許可拍賣抵押物之裁定，洵屬正當。抗告人
    提起抗告，抗告法院以抗告無理由，駁回抗告人之抗告，並
    無適用法規顯有錯誤之情形，亦難認所涉及之法律見解具有
    原則上之重要性。原法院以抗告人再為抗告所陳理由並無適
    用法規顯有錯誤，亦無所涉及之法律見解具有原則上重要性
    之情事，因認其再抗告不應許可，以裁定予以駁回，經核於
    法並無違誤。至抗告人所爭執之相對人是否係債之履行有利
    害關係之第三人，及相對人為連帶債務人應分擔系爭抵押債
    務等，乃實體上之爭執，抗告人應另循訴訟解決。抗告論旨
    ，指摘原裁定不當，聲明廢棄，為無理由。
二、據上論結，本件抗告為無理由。依民事訴訟法第四百九十五
    條之一第一項、第四百四十九條第一項、第九十五條、第七
    十八條，裁定如主文。
中　　華　　民　　國　　96　　年　　10　　月　　30　　日
                  民事第一庭    審判長法　官  吳火川
                                      法　官  陳繼先
                                      法　官  饒鴻鵬
以上正本係照原本作成。
不得再抗告。
                                      書記官  林明冬
中　　華　　民　　國　　96　　年　　10　　月　　31　　日
                                                      Ｍ
